【裁判字號】    89,訴,1173
【裁判日期】    900731
【裁判案由】    違反槍砲彈藥刀械管制條例等
【裁判全文】
臺灣彰化地方法院刑事判決                        八十九年度訴字第一一七三號
    公  訴  人  臺灣彰化地方法院檢察署檢察官
    被      告  甲○○
    被      告  戊○○
                庚○○
                乙○○
右列被告因違反槍砲彈藥刀械管制條例等案件，經檢察官提起公訴（八十八年度偵字
第八六二一號、八十九年度偵字第七四一八號），本院判決如左：
        主    文
甲○○未經許可持有可發射子彈具有殺傷力之槍枝，處有期徒刑壹年貳月，併科罰金
新台幣陸萬元，罰金如易服勞役，以新台幣玖佰元即銀元參佰元折算壹日，扣案之可
發射子彈具有殺傷力之槍枝壹枝（槍枝管制編號0000000000）沒收；又以
加害生命之事，恐嚇他人致生危害於安全，處有期徒刑捌月。應執行有期徒刑壹年捌
月，併科罰金新台幣陸萬元，罰金如易服勞役，以新台幣玖佰元即銀元參佰元折算壹
日，扣案之可發射子彈具有殺傷力之槍枝壹枝（槍枝管制編號0000000000
）沒收。
戊○○共同以非法方法，剝奪人之行動自由，處有期徒刑伍月，如易科罰金，以參佰
元折算壹日。
庚○○共同以非法方法，剝奪人之行動自由，累犯，處有期徒刑陸月，如易科罰金，
以參佰元折算壹日。
乙○○無罪。
    事    實
一、甲○○於民國八十八年八月十三日左右，在彰化縣彰化市○○路○段一五０號其
    所經營之「泉興汽車商行」，向綽號「蟾蜍」之不詳姓名、年籍之成年男子取得
    仿ＢＥＲＥＴＴＡ廠半自動手槍製造之可發射子彈具有殺傷力之槍枝一枝（槍枝
    管制編號0000000000號）及供上述槍枝發射使用之子彈（子彈未扣案
    ，無從認定具有殺傷力），而未經許可在上址持有上開槍枝及子彈。嗣因甲○○
    認其女友丁○○所任職之「卡迪亞ＫＴＶ」店之副總經理丙○○亂講話破壞其與
    丁○○之感情，甲○○乃於同年月十六日凌晨三時許，持前揭具有殺傷力之槍枝
    一把，至彰化縣和美鎮○○路○段一三五號「卡迪亞ＫＴＶ」店，找丙○○理論
    ，並持上開槍枝抵住丙○○之腰際，恐嚇丙○○不得亂說話，臨走前又朝天空開
    一槍示威後，隨即開車離開，致生危害於丙○○生命之安全。
二、丙○○（另行審結）因認此風不可長，隨即通知保全人員庚○○（另一名保全人
    員係成年人，姓名年籍均不詳），庚○○等二保全人員到店內，丙○○乃與該店
    之總經理戊○○（曾向甲○○購買汽車而知悉泉興汽車商行之位置）及保全人員
    庚○○（曾於八十七年間因竊盜等案件，經法院判處應執行有期徒刑六月確定，
    又於八十七年間因妨害兵役案件，經法院判處有期徒刑三月確定，二案定其應執
    行刑為有期徒刑八月確定，甫於八十八年六月六日執行完畢）等二人共同基於剝
    奪甲○○等人行動自由之犯意聯絡，一同驅車前往泉興汽車商行，於當日凌晨四
    時許到達「泉興汽車商行」前，見甲○○坐於車牌號碼Ｂ六─六四六七號自用小
    客車之駕駛座上，而丁○○在車外，丙○○、戊○○、庚○○及另一姓名年籍不
    詳之保全人員乃圍住該車，並將該車之車窗打破，又出手毆打坐於車內之甲○○
    （傷害部分業經撤回告訴），並將甲○○從駕駛座拖到後座，丙○○見甲○○所
    持有之仿ＢＥＲＥＴＴＡ廠半自動手槍製造之可發射子彈具有殺傷力之槍枝一枝
    放置在車內，即取得該槍枝而未經許可持有之，戊○○、丙○○乃分別坐於甲○○之左、右，丁○○坐於駕駛座旁，而由該不詳姓名年籍之保全人員駕駛車號Ｂ
    六─六四六七之自用小客車，庚○○則駕駛原來所開來的車，一同將甲○○、丁○○強押回卡迪亞ＫＴＶ店，剝奪甲○○、丁○○之行動自由。至該店後，丙○○與綽號「孝男」之不詳姓名年籍之男子及另一不詳姓名年籍之男子等人乃共同
    基於意圖為自己不法之所有之犯意聯絡，將甲○○押到一０一號包廂，予以毆打
    ，致甲○○因而手部、胸部等處受有傷害（傷害部分業經甲○○撤回告訴），以
    此方法恐嚇甲○○，並強迫甲○○寫悔過書，甲○○因而心生畏懼乃寫下內容為
    其持槍至店裡開槍示威，願賠償新台幣（以下同）十萬元之悔過書，因甲○○之
    皮包係放在丁○○之包包內，丙○○等人乃要在包廂外不能自由行動之丁○○進
    入包廂，並被迫交出皮包內之現金六萬元及丁○○所有之面額二萬四千元之支票
    一紙（該支票原為卡迪亞ＫＴＶ給付丁○○之薪資），甲○○並被迫簽發面額為
    一萬六千元之本票一紙以補差額，甲○○、丁○○二人始於當日早上七時許始被
    釋放。當日上午十時許，甲○○即委託綽號「高仔」之不詳姓名年籍之友人與丙○○協商取回上開槍枝及當日該店之監視錄影帶，「高仔」於向丙○○取回該槍
    枝後，再將槍枝置於彰化縣和美鎮培英國小旁之水溝堤上，「高仔」並於同年月
    二十八日才向甲○○說出槍枝放在培英國小旁之水溝堤上，甲○○始於同年月二
    十九日凌晨四時許始與警員在該處起出該枝槍枝。
三、案經被害人甲○○訴由彰化縣警察局和美分局報請台灣彰化地方法院檢察署檢察
    官偵查起訴。
    理    由
一、訊據被告甲○○對於右揭持有槍枝及持槍至卡迪亞ＫＴＶ鳴槍示威之事實坦承不
    諱，惟矢口否認其所持有之槍枝具有殺傷力。惟查，右揭事實業據被害人丙○○
  指述甚詳，並有具有可發射子彈具有殺傷力之槍枝一枝扣案可稽，且該扣案之槍
    枝一枝（槍枝管制編號0000000000號）經送內政部警政署刑事警察局
    鑑驗結果，認該槍枝係仿ＢＥＲＥＴＴＡ廠半自動手槍製造，槍管為塑膠材質，
    且已貫通，未發現有改造之情形，以打擊底火（藥）引爆子彈內火藥為發射動力
    ，機械性能良好，而彈丸單位面積發射動能達二十焦耳＼平方公分以上即足以穿
    入人體皮肉層，認屬槍砲彈藥刀械管制條例所列管之其他可發射子彈具有殺傷力
    之槍枝，此有內政部警政署刑事警察局八十八年九月七日刑鑑字第八八九０三號
    鑑驗通知書一份在卷可參，而槍枝是否有殺傷力係以內政部警政署刑事警察局之
    鑑定該槍枝打擊底火（藥）引爆子彈內火藥，其彈丸單位面積發射動能達二十焦
    耳＼平方公分以上即足以穿入人體皮肉層為準，並不因查獲之警員己○○稱：其
    記得該槍枝之槍管有些微隔閡等，而即認該槍枝無殺傷力，此外並有照片五紙在
    卷可稽，是以此部分事證已臻明確，被告甲○○犯行堪予認定。
二、訊據被告戊○○、庚○○均矢口否認右揭犯行，被告戊○○辯稱：我因曾向甲○○買過汽車，所以知道泉興汽車商行的位置，我並未將甲○○、丁○○二人強押
    回ＫＴＶ，我是坐另一輛車離去，回到ＫＴＶ後我也沒有打甲○○，我是在樓上
    看電視云云；被告庚○○辯稱：我只是奉命到卡迪亞查看槍擊情形，我並未強押
    甲○○、丁○○二人上車，我在泉興汽車商行即開公司的車離開云云。惟查，右
    揭事實業據被害人甲○○、丁○○指述甚詳，而被告甲○○原所持有之槍枝亦為
    被告丙○○所搶下並持有，且丁○○所有之車號Ｂ六─六四六七之自用小客車之
    車窗，亦遭被告丙○○等人所打破等情以觀，足認被告戊○○、庚○○、丙○○
    及不詳姓名年籍之保全人員等人將被告甲○○及被害人丁○○帶回ＫＴＶ係以強
    暴方式為之，被告甲○○及被害人丁○○並非自願與被告戊○○、庚○○、丙○○等人回去，是以被告戊○○、庚○○二人所辯顯係事後卸責之詞，不足採信，
    本件事證已臻明確，被告戊○○、庚○○二人妨害自由之犯行均堪認定。
三、核被告甲○○所為，係犯槍砲彈藥刀械管制條例第十一條第四項之未經許可持有
    可發射子彈具有殺傷力之槍枝罪及刑法第三百零五條之恐嚇危害安全罪；被告戊○○、庚○○二人所為，均係犯刑法第三百零二條第一項之剝奪他人行動自由罪
    。被告戊○○、庚○○與丙○○及不詳姓名年籍之保全人員，就剝奪他人行動自
    由罪間有犯意聯絡及行為之分擔，為共同正犯。被告甲○○所犯上揭二罪間，犯
    意各別，行為亦殊，應分論併罰。又被告庚○○曾於八十七年間因竊盜等案件，
    經法院判處應執行有期徒刑六月確定，又於八十七年間因妨害兵役案件，經法院
    判處有期徒刑三月確定，二案定其應執行刑為有期徒刑八月確定，甫於八十八年
    六月六日執行完畢，此有台灣彰化地方法院檢察署刑案資料查註紀錄表在卷可稽
    ，其於受有期徒刑執行完畢五年以內再犯有期徒刑以上之本罪，為累犯，應依法
    加重其刑。按被告行為後，刑法第四十一條「犯最重本刑為三年以下有期徒刑以
    下之刑之罪，而受六月以下有徒期刑或拘役之宣告，因身體、教育、職業或家庭
    之關係，執行顯有困難者，得以一元以上三元以下折算一日，易科罰金」之規定
    ，已於九十年一月十日經總統公布修正為「犯最重本刑為五年以下有期徒刑以下
    之刑之罪，而受六月以下有徒期刑或拘役之宣告，因身體、教育、職業或家庭之
    關係或其他正當事由，執行顯有困難者，得以一元以上三元以下折算一日，易科
    罰金。但確因不執行所宣告之刑，難收矯正之效，或難以維持秩序者，不在此限
    。併合處罰之數罪，均有前項情形，其應執行之刑逾六月者，亦同」，經比較上
    開條文，以適用修正後之規定為最有利於被告，故依刑法第二條第一項前段規定
    ，關於易科罰金之規定，自應適用修正後之刑法第四十一條之規定為妥，附此說
    明。爰審酌被告甲○○持槍至ＫＴＶ開槍示威，對社會治安危害甚鉅，被告戊○○、庚○○等人不循法律途徑或合法之方式解決，而以此不法之方式解決紛爭，
    而觸犯法律亦屬不該及被告三人犯罪之動機、目的、手段、所生危害與犯罪後之
    態度等一切情狀，各量處如主文所示之刑，並就被告甲○○部分定其應執行刑，
    及就其科處罰金部分諭知易服勞役之折算標準，就被告戊○○、庚○○部分諭知
    易科罰金之折算標準。扣案之仿ＢＥＲＥＴＴＡ廠半自動手槍製造之可發射子彈
    具有殺傷力之槍枝一枝（槍枝管制編號0000000000號）係違禁物，應
    予宣告沒收；又被告甲○○所擊發之子彈一顆，因未扣案，無從認定具有殺傷力
    ，且業經擊發完畢，難認係違禁物，故不再併予宣告沒收，附此敘明。
四、被告甲○○係犯槍砲彈藥刀械管制條例第十一條第四項之罪，原應依同條例第十
    九條第一項規定，於刑之執行完畢或赦免後，令入勞動場所強制工作三年，惟本
    件被告甲○○持有槍枝係偶發初犯，於科處徒刑及罰金外，再宣付強制工作三年
    之處分，顯與其犯行輕重暨其社會危害性有失衡平，依司法院大法官會議第四七
    一號解釋意旨，爰不予宣告強制工作，併此明。
五、另本件公訴意旨略以：被告戊○○、丙○○、乙○○及二名保全人員庚○○（另
    一名年籍均不詳）等人驅車前往泉興汽車商行前，於八十八年八月十六日凌晨四
    時許攔住丁○○所有車號Ｂ六─六四六七號自小客車，將坐在車內之甲○○毆打
    ，強取上開仿ＢＥＲＥＴＴＡ廠半自動手槍改造之玩具手槍，並將車窗搗毀（未
    據丁○○告訴），又將二人強押回卡迪亞ＫＴＶ店，至該店後，甲○○隨即被丙○○、戊○○與綽號「孝男」之不詳姓名年籍之男子押到包廂內毆打並強簽下悔
    過書，甲○○因而手部、胸部等處受有傷害，且心生畏懼而簽下內容為賠償丙○○新台幣（以下同）十萬元之悔過書，另丁○○亦被迫交出皮包內之六萬元及面
    額二萬四千元之支票一紙（該支票原為卡迪亞ＫＴＶ給付丁○○之薪資），被告
    甲○○並被迫簽發面額為一萬六千元之本票一紙以補差額，因認被告戊○○、庚○○二人均涉有槍砲彈藥刀械管制條例第十一條第四項持有可發射子彈具有殺傷
    力之槍枝及刑法第三百四十六條第二項之恐嚇取財、得利罪嫌。訊據被告戊○○
    、庚○○均堅決否認右揭犯行，被告戊○○、庚○○均辯稱：該槍枝係丙○○搶
    下，渠等均無碰觸該槍枝，且渠等亦無以恐嚇方式，強迫甲○○寫悔過書，並給
    付皮包內之現金六萬元及丁○○所有之面額二萬四千元之支票一紙等語。經查，
    被害人甲○○指稱：該槍枝係丙○○打我後所搶下的，伊後來委託綽號「高仔」
    之不詳姓名年籍之友人與丙○○協商後始取回該槍枝，至於在包廂內強迫我寫悔
    過書及交付現金、支票之人係丙○○，其他人來來去去，我不太清楚等語，且被
    告丙○○亦稱：甲○○的槍枝是我搶下來的等語，參以係被告丙○○遭被告甲○○持槍恐嚇，亦係被告丙○○欲找被告甲○○解決此事，是以並無任何證據足以
    證明被告戊○○、庚○○與被告丙○○有共同持有該槍枝及恐嚇取財、得利之犯
    意聯絡，故被告戊○○、庚○○此部分所辯尚堪採信，此外復查無其他積極證據
    足認被告戊○○、庚○○有何右揭犯行，揆諸前開說明，被告戊○○、庚○○此
    部分犯罪不能證明，惟本院認此與被告戊○○、庚○○剝奪他人行動自由之有罪
    部分，有牽連犯之裁判上一罪之關係，故不另為無罪之諭知，併此敘明。
六、另本件公訴意旨略以：被告戊○○、丙○○（另行審結）及二名保全人員庚○○
    （另一名年籍均不詳）等人驅車前往泉興汽車商行前，於八十八年八月十六日凌
    晨四時許攔住丁○○所有車號Ｂ六─六四六七號自小客車，將坐在車內之甲○○
    毆打，又將二人強押回卡迪亞ＫＴＶ店，至該店後，甲○○隨即被丙○○、戊○○與綽號「孝男」之不詳姓名年籍之男子押到包廂內毆打，甲○○因而手部、胸
    部等處受有傷害，經被害人甲○○提起告訴，因認被告戊○○、庚○○二人均涉
    有刑法第二百七十七第一項之傷害罪嫌。按告訴乃論之罪，告訴人於第一審辯論
    終結前得撤回其告訴；又告訴經撤回者，應諭知不受理之判決，刑事訴訟法第二
    百三十八條第一項、第三百零三條第三款定有明文。經查，本件公訴人認被告戊○○、庚○○係觸犯刑法第二百七十七條第一項之罪，依同法第二百八十七條前
    段之規定，須告訴乃論，茲據告訴人甲○○撤回其告訴，依照首開說明，本應就
    此傷害部分諭知不受理之判決，惟本院認此與被告戊○○、庚○○剝奪他人行動
    自由之有罪部分，有牽連犯之裁判上一罪之關係，故不另為不受理之諭知，併此
    敘明。
貳、無罪部分：
一、本件公訴意旨略以：被告乙○○與丙○○、戊○○及二名保全人員庚○○（另一
    名年籍均不詳）等人驅車前往泉興汽車商行前，於八十八年八月十六日凌晨四時
    許攔住丁○○所有車號Ｂ六─六四六七號自小客車，將坐在車內之甲○○毆打，
    強取上開仿ＢＥＲＥＴＴＡ廠半自動手槍改造之玩具手槍，並將車窗搗毀（未據
    丁○○告訴），又將二人強押回卡迪亞ＫＴＶ店，至該店後，甲○○隨即被丙○○、戊○○與綽號「孝男」之不詳姓名年籍之男子押到包廂內毆打並強簽下悔過
    書，甲○○因而手部、胸部等處受有傷害，且心生畏懼而簽下內容為賠償丙○○
    新台幣（以下同）十萬元之悔過書，另丁○○亦被迫交出皮包內之六萬元及面額
    二萬四千元之支票一紙（該支票原為卡迪亞ＫＴＶ給付丁○○之薪資），甲○○
    並被迫簽發面額為一萬六千元之本票一紙以補差額，甲○○、丁○○二人始於早
    上七時許始被釋放等語，因認被告乙○○涉犯槍砲彈藥刀械管制條例第十一條第
    四項之未經許可持有可發射子彈具有殺傷力之槍枝罪及刑法第二百七十七條第一
    項之傷害罪、第三百零二條第一項之剝奪他人行動自由罪、同法第三百四十六條
    第一項、第二項之恐嚇取財、得利罪罪嫌。
二、按犯罪事實應依證據認定之，無證據不得推定其犯罪事實；又不能證明被告犯罪
    者，應諭知無罪之判決，刑事訴訟法第一百五十四條、第三百零一條第一項前段
    分別定有明文。次按，事實之認定，應憑證據，如未能發現相當證據，或證據不
    足以證明，自不能以推測或擬制之方法以為裁判基礎；又認定不利於被告之事實
    ，須依積極證據，苟積極證據不足為不利於被告事實之認定時，即應為有利於被
    告之認定，更不必有何有利之證據。又告訴人之告訴，係以使被告受刑事訴追為
    目的，是其陳述是否與事實相符，仍應調查其他證據以資審認（最高法院三十年
    上字第八一六號、四十年臺上字第八六號、五十二年台上字第一三００號判例參
    照）。
三、訊據被告乙○○堅決否認右揭犯行，辯稱：這件事情我完全沒有參與，我當天並
    未與丙○○、戊○○等人一起去將甲○○押回ＫＴＶ，亦未恐嚇甲○○交付財物
    等語。經查，本件公訴人認被告乙○○涉有右揭罪嫌，無非係以被害人丁○○之
    指述，惟被害人丁○○於檢察官八十九年十月十二日最後一次偵訊中係稱：我聽
    保全人員說「什麼明」、「志明」，我不太清楚是叫什麼名字，當時我進公司沒
    多久，只聽到這樣，而且當天我有喝一點酒等語，而被害人丁○○於本院訊問時
    亦到庭證稱：我不認識乙○○，當天我亦沒有見到乙○○，他也沒有押我回去等
    語，被告甲○○亦稱：沒有印象乙○○有去或有參與此事等語，又共同被告戊○○、庚○○亦均稱：當天乙○○並沒有去等語，是以並無任何證據足以證明被告
    乙○○曾有與被告丙○○、戊○○等人將甲○○押回ＫＴＶ，或恐嚇甲○○交付
    財物之犯行，被告乙○○所辯尚堪採信。此外，復查無其他積極證據足認被告乙○○有何右揭犯行，揆諸前開說明，被告乙○○犯罪不能證明，自應為其無罪之
    諭知。
據上論結，應依刑事訴訟法第三百零一條第一項、第二百九十九條第一項前段，槍砲
彈藥刀械管制條例第十一條第四項，刑法第二條第一項前段、第十一條前段、第二十
八條、第三百零二條第一項、第三百零五條、第四十七條、修正後第四十一條第一項
前段、第四十二條第二項、第五十一條第五款、第三十八條第一項第一款，罰金罰鍰
提高標準條例第二條，現行法規所定貨幣單位折算新臺幣條例第二條，判決如主文。
中      華      民  國    九十      年      七      月    三十一    日
                                    臺灣彰化地方法院刑事第二庭
                                        法       官 石  馨  文
右正本證明與原本無異。
如不服本判決，應於判決送達後十日內向本院提出上訴狀（須附繕本）。
告訴人或被害人對於判決如有不服具備理由請求檢察官上訴者，其上訴期間之計算係
以檢察官收受判決正本之日期為準。
                                        法院書記官  王  振  州
中      華      民      國    九十      年      八      月      一      日
槍砲彈藥刀械管制條例第十一條第四項
未經許可，持有、寄藏或意圖販賣而陳列第一項所列槍砲者，處一年以上七年以下有
期徒刑，併科新臺幣七百萬元以下罰金。
刑法第三百零二條
私行拘禁或以其他非法方法，剝奪人之行動自由者，處五年以下有期徒刑、拘役或三
百元以下罰金。
因而致人於死者，處無期徒刑或七年以上有期徒刑，致重傷者，處三年以上十年以下
有期徒刑。
第一項之未遂犯罰之。
刑法第三百零五條
以加害生命、身體、自由、名譽、財產之事恐嚇他人，致生危害於安全者，處二年以
下有期徒刑、拘役或三百元以下罰金。


司法院資訊處製作；財團法人民間司法改革基金會備份。
